【裁判字號】    89,台上,6648
【裁判日期】    891102
【裁判案由】    違反槍砲彈藥刀械管制條例
【裁判全文】
最高法院刑事判決                              八十九年度台上字第六六四八號
    上  訴  人  甲○○
右上訴人因違反槍砲彈藥刀械管制條例案件，不服台灣高等法院中華民國八十七年八
月十一日第二審判決（八十七年度上訴字第三二二○號，起訴案號：台灣桃園地方法
院檢察署八十七年度偵字第三四九三號），提起上訴，本院判決如左：
    主  文
原判決撤銷，發回台灣高等法院。
    理  由
本件原判決認定上訴人甲○○未經許可，於民國八十七年二月中旬，在桃園市錢鼠電
動遊藝場向一名姓名年籍不詳之成年人，以新台幣八千元購買具有殺傷力之仿Walthe
r 廠八厘米半自動手槍之玩具手槍一支及手槍主要組成零件九厘米彈匣一個，即無故
持有之，並將其放在桃園市○○○路○段一八六號十樓租屋處。嗣於八十七年三月五
日十五時十分許，在上址為警查獲，並扣得前開具殺傷力之仿半自動手槍製造之玩具
手槍一支及彈匣一個等情，因而撤銷第一審判決，改判依想像競合關係，論處上訴人
未經許可，持有可發射子彈具有殺傷力之槍枝罪刑，並予宣告強制工作，固非無見。
惟按：（一）槍砲彈藥刀械管制條例第十九條第一項固規定：犯該條例第七條、第八
條、第十條、第十一條、第十二條第一項至第三項、第十三條第一項至第三項之罪，
經判處有期徒刑者，應於刑之執行完畢或赦免後，令入勞動場所，強制工作，其期間
為三年。但保安處分係對受處分人將來之危險性所為身體、自由之拘束，以達教化與
治療之目的，為刑罰之補充規定。基於保障人權，此項法律之規定，應受比例原則之
規範，使保安處分之宣告與行為人所為行為之嚴重性、行為人所表現之危險性及對於
行為人未來行為之期待性相當。司法院大法官會議因而於八十七年十二月十八日著成
釋字第四七一號解釋，明示該條例第十九條第一項所定，不問對行為人有無預防矯治
其社會危險性之必要，一律宣付強制工作三年，限制其中不具社會危險性之受處分人
身體、自由部分，其所採措施與所欲達成預防矯治之目的及所需程度，不合憲法第二
十三條所定之比例原則，宣告自該解釋公布之日起不予適用，但就解釋全文觀之，復
就同條例第十九條第一項所列舉之罪釋示，凡在該條例修正公布後之犯罪，依個案情
節審查，若符合比例原則部分，固應適用該條例之規定宣告保安處分。至不符合之部
分而應宣付保安處分者，則仍由法院斟酌刑法第九十條第一項規定之要件，依職權為
之。則上訴人應否依該條例第十九條第一項之規定宣告保安處分，自應審酌上訴人行
為之嚴重性、上訴人所表現之危險性及對於上訴人未來行為之期待性是否符合憲法比
例原則之原因事實詳加說明，原審未予說明，遽為保安處分之宣告，自有理由不備之
違法。（二）扣案之彈匣一個，原判決既認定不屬該查扣之槍枝組成零件之一部，則
該彈匣究竟為具有殺傷力槍枝之零件或屬合法模型槍枝之零件，應有查明之必要，以
昭信服。（三）槍砲彈藥刀械管制條例第十一條第四項有併科罰金之規定，原判決就
罰金部分漏未宣告，亦有不適用法則之違誤。以上或為上訴意旨所指摘，或為本院得
依職權調查之事項，應認原判決有撤銷發回更審之原因。
據上論結，應依刑事訴訟法第三百九十七條、第四百零一條，判決如主文。
中      華      民      國    八十九    年     十一     月      二      日
                              最高法院刑事第三庭
                                  審判長法官  陳  錫  奎
                                        法官  洪  清  江
                                        法官  吳  昆  仁
                                        法官  李  伯  道
                                        法官  陳  世  雄
      右正本證明與原本無異
                                              書  記  官
中      華      民      國    八十九    年     十一     月      七      日


司法院資訊處製作；財團法人民間司法改革基金會備份。
